臺灣苗栗地方法院交通事件裁定　　　　96年度交聲字第141號
　　原處分機關　臺北市交通事件裁決所
　　異　議　人
　　即受處分人　甲○○(原名邱景川)
上列異議人因違反道路交通管理處罰條例案件，對於臺北市交通
事件裁決所於民國96年08月01日以北市裁四字第裁22-KAC327014
號所為之裁決處分（原舉發案號：雲林縣警察局91 雲 警交字第
KAC327014 號），聲明異議，本院裁定如下：
    主  文
原處分撤銷。
甲○○不罰。
    理  由
一、按汽車駕駛人，有下列情形之一者，處新臺幣一千八百元以
    上三千六百元以下罰鍰，並禁止其駕駛：七、駕駛執照逾有
    效期間仍駕車。前項第七款之駕駛執照並應扣繳之。道路交
    通管理處罰條例第22條第1 項第7 款、第2 項定有明文。又
    行政罰法第27條規定，行政罰之裁處權，因三年期間之經過
    而消滅。
二、聲明異議意旨略以：該路段未設縣速標示，且警員未依規定
    將速度展示給異議人看，舉發內容違背事實，如果警員以電
    腦查詢有所錯誤，則是否警員有惡意告發之犯意？
三、經查，異議人甲○○於民國92年01月11日09時41分，駕駛車
    號L3 -6709號自用小客車，因有持逾期駕駛執照駕車之事實
    ，異議人未自動繳納罰鍰，經臺北市交通裁決所於96年08月
    1 日以北市裁四字第裁22-KAC 327014 號裁罰新台幣3600元
    ，扣繳駕照，雖有原舉發機關即雲林縣91雲警交字第KAC327
    01 4號違反道路交通管理事件通知單、臺北市交通裁決所製
    作違反道路交通管理事件裁決書在卷可按，然按道路交通管
    理處罰條例本身並無行政罰裁處權之時效規定，而同條例第
    2 條雖規定：「本條例未規定者，依其他法律規定。」然遍
    查其他現行法律，亦無有關行政罰裁處權之時效消滅規定。
    故在交通違規裁處權無時效消滅規定情形下，監理機關對於
    交通違規行為，在行為發生3 年後才為裁決，是否適法，即
    係本院應考慮之處。而依據行政程序法第04條規定：行政行
    為應受法律及一般法律原則之拘束。同法第06條規定：行政
    行為，非有正當理由，不得為差別待遇。該條文即禁止差別
    待遇原則。換言之，行政權之行使，不論在實體上或程序上
    ，相同事件應為相同處理，非有正當理由，不得為差別待遇
    。違反道路交通管理事件統一裁罰基準及處理細則第44條第
    1 項規定：違反道路交通管理事件行為人，未依規定自動繳
    納罰鍰，或未依規定到案聽候裁決，處罰機關應依基準表於
    舉發違反道路交通管理事件通知單送達且逾越應到案期限60
    日之3 個月內，逕行裁決之。此項規定係主管機關為補充上
    開道路交通管理處罰條例漏未對裁決時效所為補充性質行政
    命令。惟並未規定違反3 個月裁決期間即有失權效果，故上
    述03個月期間應屬訓示規定。然監理機關對於交通違規事件
    之裁罰仍應遵守上開03個月期間規定，應無疑義。監理機關
    對於交通違規行為如無正當理由延宕數年後才予裁決，使受
    處分人對於違規事實縱有爭執，亦因時間相距太久，致無法
    提出有利證據，而蒙受重大不利益，監理機關所為實已違反
    主管機關所頒違反道路交通管理事件統一裁罰基準及處理細
    則第44條第1 項規定，及行政程序法第06條禁止差別待遇原
    則，以及行政程序法第08條所定：行政行為應以誠實信用之
    方法為之，並應保障人民正當合理之信賴。所揭示之信賴保
    護原則。且行政罰法第27條立法理由亦載明「行政罰裁處權
    之行使與否，不宜懸之過久，而使處罰關係處於不確定狀態
    ，致影響人民權益。」因此監理機關對於交通違規之裁罰期
    限既違反主管機關所頒違反道路交通管理事件統一裁罰基準
    及處理細則第44條第1 項規定，及行政程序法第06條平等原
    則及同法第08條之信賴保護原則，且無正當理由逾03年之久
    才作成裁處，影響人民權益，情節重大，即非適法。經查，
    本件異議人係於92年01月11日違規，原處分機關於96年8 月
    01日才對異議人所為裁處，參照上開說明，即非適法，爰撤
    銷原處分，另諭知異議人不罰之裁定。至於本件異議人之理
    由是否為有理由，因本件已依上開理由決定撤銷原處分，故
    不再浪費司法資源予以調查，附此說明。
四、據上論結，應依道路交通案件處理辦法第20條前段，裁定如
    主文。
中　　華　　民　　國　　96　　年　　10　　月　　4 　　日
                    交通法庭    法  官  張珈禎
以上正本證明與原本無異。
如不服本裁定應於送達後5日內向本院提出抗告狀。
                                書記官  黃雅琦
中　　華　　民　　國　　96　　年　　10　　月　　4 　　日
